臺灣臺南地方法院柳營簡易庭民事判決
110年度營簡字第397號
原      告  蘇瑞鉉  
            蘇瑞豊  

訴訟代理人  曾獻賜律師
            林奕翔律師
被      告  胡光億  

訴訟代理人  張格明律師
上列當事人間請求侵權行為損害賠償事件，原告就本院109年度
交易字第44號過失傷害案件提起附帶民事訴訟，經本院刑事庭以
109年度交附民字第36號裁定移送前來，本院柳營簡易庭於民國1
11年2月22日言詞辯論終結，判決如下：
    主  文
一、原告之訴及假執行聲請均駁回。
二、訴訟費用由原告負擔。
    事實及理由
壹、程序方面
一、當事人死亡者，訴訟程序在有繼承人、遺產管理人或其他依
    法令應續行訴訟之人承受其訴訟以前當然停止；他造當事人
    ，亦得聲明承受訴訟；聲明承受訴訟，應提出書狀於受訴法
    院，由法院送達於他造，民事訴訟法第168條、第175條第2
    項、第176條分別定有明文。原告蘇武智起訴後，於訴訟程
    序進行中之民國109年3月30日死亡，茲由原告蘇武智之繼承
    人即蘇瑞鉉、蘇瑞豐聲請承受訴訟，經核尚無不合，應予准
    許。
二、訴狀送達後，原告不得將原訴變更或追加他訴，但被告同意
    、擴張或減縮應受判決事項之聲明者，不在此限，民事訴訟
    法第255條第1項第1款、第3款定有明文。原告於判決確定前
    ，得撤回訴之全部或一部，民事訴訟法第262條第1項本文定
    有明文。經查：
　㈠原告蘇武智起訴之聲明為「被告應給付原告新臺幣（下同）2
    ,884,212元，及自起訴狀繕本送達之翌日起至清償日止，按
    週年利率百分之5計算之利息。」惟原告蘇瑞鉉、蘇瑞豐於1
    09年6月11日以刑事附帶民事變更起訴狀為承受訴訟外，並
    將原訴之聲明減縮為「被告應給付原告884,212元，及自起
    訴狀繕本送達之翌日起至清償日止，按週年利率百分之5計
    算之利息。」並追加訴外人即蘇武智之母親林鑾為原告，追
    加聲明為「被告應分別給付原告蘇瑞鉉、蘇瑞豐、林鑾1,30
    5,990元、1,000,000元、1,500,000元，及均自本狀繕本送
    達之翌日起至清償日止，按週年利率百分之5計算之利息。
    」上開訴之變更，被告於110年12月28日言詞辯論程序同意
    此變更， 依法應予准許。
　㈡原告於110年10月4日提出民事準備（一）狀，將上開追加聲
    明撤回，並將原聲明擴張為「被告應給付原告3,304,139元
    ，及自起訴狀繕本送達之翌日起至清償日止，按週年利率百
    分之5計算之利息。」上開訴之變更，被告於110年12月28日
    言詞辯論程序同意此變更，依法應予准許。
  ㈢原告於111年1月18日言詞辯論程序將原聲明減縮為「被告應
    給付原告884,212元，及自起訴狀繕本送達之翌日起至清償
    日止，按週年利率百分之5計算之利息。」復於111年2月22
    日言詞辯論程序將上開聲明再減縮為「被告應給付原告826,
    992元，及自起訴狀繕本送達之翌日起至清償日止，按週年
    利率百分之5計算之利息。」此屬減縮應受判決事項之聲明
    ，依上開規定，自應准許。
貳、實體方面
一、原告起訴主張：
　㈠被告於108年4月8日下午2時46分，駕駛車牌號碼000-0000號
    自小客車，欲自臺南市○○區○○路000號大苑子飲料店前起駛
    由東往西方向作左迴轉行駛至對向車道（西往東），本應注
    意起駛前應顯示方向燈、前後左右有無障礙或車輛，復應讓
    行進中之車輛優先通行，且汽車迴車前，應暫停並顯示左轉
    燈光，看清無來往車輛並注意，始得迴轉，而依當時並無不
    能注意之情狀，詎被告竟疏未注意前後左右有無車輛、未讓
    行進中之車輛優先通行，即貿然起駛向左迴轉，適有原告蘇
    武智騎乘車牌號碼000-0000號普通重型機車，沿三民路由東
    往西方向駛至該處，見狀煞車閃避不及，因而發生碰撞，致
    原告蘇武智人車倒地（下稱系爭事故），受有頭部外傷、右
    臉部撕裂傷8公分、外傷性第3到6頸椎脊椎損傷合併狹窄及
    椎間盤突起、頸椎椎間盤退化症狀加劇、雙上臂擦挫傷等傷
    害（下稱系爭傷害）。嗣原告蘇武智於109年3月30日死亡，
    由原告蘇瑞鉉、蘇瑞豐承受本訴訟。
  ㈡蘇武智因系爭事故受有系爭傷害，受有下列損害，爰依民法
    第184條第1項前段、第2項前段請求損害賠償：
　⒈醫療費459,554元
　　蘇武智因系爭傷害進行相關手術治療，下半身仍已癱瘓，無
    法下床行走，必須持續進行手術治療，亦衍生相關併發症而
    陸續回診治療。復於108年9月9日因病情惡化緊急進行插管
    治療，並於同年12月9日進行氣切造口手術，業已支出如附
    表所示之醫療費459,554元。
　⒉醫療用品4,273元
　　蘇武智因系爭事故，四肢癱瘓，生活無法自理，且長期臥床
    ，而必須購買消耗性之醫療用品如溼紙巾、尿布、看護墊、
    紗布、藥品等，因而增加生活上需要之支出4,273元。
　⒊看護費用363,165元
　　蘇武智因進行手術須專人24小時照顧，其家人自108年5月8
    日起至108年5月19日止照顧蘇武智，看護費為82,000元。於
    108年5月20日蘇武智轉至屏東醫院護理之家進行照顧，自10
    8年5月20日起至同年9月9日止共支出141,165元。復於108年
    9月9日因病情惡化轉至長庚醫療財團法人高雄長庚紀念醫院
    （下稱高雄長庚）進行治療，自108年9月9日起至起訴前支
    出看護費140,000元。
  ㈢並聲明：被告應給付原告826,992元，及自起訴狀繕本送達之
    翌日起至清償日止，按週年利率百分之5計算之利息。原告
    願供擔保，請准予假執行。
二、被告則以：
　㈠蘇武智發生系爭事故受有系爭傷害，惟原告所提出之高雄長
    庚108年5月8日及108年7月2日之診斷證明書中有關「合併狹
    窄及椎間盤突起、慢性腎病」之病症，及衛生福利部屏東醫
    院（下稱屏東醫院）108年10月21日之診斷證明書中有關「
    泌尿道感染、腎病變候群、兩側肋膜積水、慢性腎臟病合併
    急性發作、肺炎」等原因，均與系爭傷害無關，蘇武智住院
    原因並非單一車禍所引起，其過世亦與系爭事故無關。
  ㈡有關原告請求損害賠償金額部分：
　⒈醫療費
　　原告所提如附表編號11至25、編號28至31、編號36至52，均
    未釋明及證明與系爭傷害有何關連，自應從原告之賠償金額
    中扣除。
　⒉醫療用品4,273元、看護費用363,165元係系爭事故導致蘇武
    智有此部分支出等事實，此部分被告不爭執。
  ㈢系爭事故之發生係被告駕駛車輛起步欲迴轉時，蘇武智有未
    注意車前狀況之過失，且重大違規自對向車道逆向斜切過來
    ，被告未能及時注意斜切之來車，對於系爭事故之發生蘇武
    智與被告均為肇事原因，責任各半，被告僅負百分之50之過
    失責任。另蘇武智因系爭事故業已領取強制汽車責任險特別
    補償基金2,100,370元，依法此部分應予扣除。
  ㈣並聲明：原告之訴駁回；如受不利判決，願供擔保請准宣告
    免為假執行。
三、得心證之理由：
  ㈠有關被告於108年4月8日下午2時46分，駕駛車牌號碼000-000
    0號自小客車，欲自臺南市○○區○○路000號大苑子飲料店前起
    駛由東往西方向作左迴轉行駛至對向車道（西往東），本應
    注意起駛前應顯示方向燈、前後左右有無障礙或車輛，復應
    讓行進中之車輛優先通行，且汽車迴車前，應暫停並顯示左
    轉燈光，看清無來往車輛並注意，始得迴轉，而依當時並無
    不能注意之情狀，詎被告竟疏未注意前後左右有無車輛、未
    讓行進中之車輛優先通行，即貿然起駛向左迴轉，導致系爭
    事故之發生，並使蘇武智受有系爭傷害，為兩造所不爭執，
    堪信為真。
  ㈡因故意或過失，不法侵害他人之權利者，負損害賠償責任；
    不法侵害他人之身體或健康者，對於被害人因此喪失或減少
    勞動能力或增加生活上之需要時，應負損害賠償責任，民法
    第184條第1項前段、第193條第1項分別定有明文。查被告駕
    駛車輛有上開過失行為，導致系爭事故發生，蘇武智受有系
    爭傷害，蘇武智自得依上開規定，向被告請求負損害賠償責
    任，而原告係蘇武智之繼承人，繼承蘇武智對被告上開請求
    權，其請求被告負侵權行為損害賠償之責，自屬有據。
  ㈢原告所提出之醫療費如附表所示編號1至10、編號26、27、編
    號32至35、編號53、54，合計269,887元，及醫療用品4,273
    元、看護費用363,165元，被告均不爭執係因系爭事故造成
    蘇武智有上開損害，惟被告所爭執之醫療費，如附表編號編
    號11至25、編號28至31、編號36至52，原告亦未能提出任何
    證據證明與系爭事故有相當因果關係，此部分之請求應予駁
    回。
　㈣損害之發生或擴大，被害人與有過失者，法院得減輕賠償金
    額或免除之，民法第217條第1項定有明文。此項規定之目的
    ，在謀求加害人與被害人間之公平，故在裁判上法院得以職
    權減輕或免除之。經查，系爭事故發生原因，為被告未注意
    前後左右有無車輛、未讓行進中之車輛優先通行，即貿然起
    駛向左迴轉，因而撞擊行進間之蘇武智。然蘇武智騎乘機車
    亦有自對向車道逆向駛入車道及未注意車前狀況等過失，而
    同為肇事原因，堪認兩造對系爭事故之發生，均有過失。本
    院審酌兩造違規駕駛行為導致系爭事故發生之過失程度，認
    應由被告負擔百分之50之過失責任，原告負擔百分之50過失
    責任。準此，原告所受損害金額雖為637,325元，惟蘇武智
    對於損害之發生既與有過失，依過失相抵之法則，自應依比
    例減輕被告之賠償金額，是原告得請求被告賠償之損害金額
    在318,663元（計算式：637,325元×0.5≒318,663元，元以下
    四捨五入）範圍內，應予准許。
　㈤特別補償基金依第40條規定所為之補償，視為損害賠償義務
    人損害賠償金額之一部分；損害賠償義務人受賠償請求時，
    得扣除之，強制汽車責任保險法第42條第1項定有明文。查
    蘇武智於系爭事故所受之系爭傷害，依強制汽車責任保險法
    第40條之規定已領取補償2,100,370元，為兩造所不爭執，
    依上開說明，自應於原告得請求被告賠償之金額中扣除，然
    因原告僅得對被告請求318,663元，經扣除2,100,370元，原
    告不得再向被告請求。
四、從而，原告依繼承、侵權行為法律規定請求被告負侵權行為
    損害賠償責任，因強制汽車責任保險法之補償已超越原告對
    被告請求之金額，原告不得再向被告請求損害賠償，原告上
    開主張，為無理由，應予駁回。又原告之訴既經駁回，其假
    執行之聲請即失所依據，應併予駁回。
五、訴訟費用負擔之依據：民事訴訟法第436條第2項、第78條。
中    華    民    國   111    年    3     月     8    日
                  臺灣臺南地方法院柳營簡易庭
                                法  官  陳  協  奇
以上正本係照原本作成。
如不服本判決，應於判決送達後20日內，向本院提出上訴狀並表
明上訴理由，如於本判決宣示後送達前提起上訴者，應於判決送
達後20日內補提上訴理由書（須附繕本）。
中　　華　　民　　國　　111 　年　　3 　　月　　8 　　日
                                書記官  黃  玉  真 　　
附表
編號 地點 日期 金額（元） 附記 1 柳營奇美 108/4/8 6,020  2 柳營奇美 108/4/9 120  3 柳營奇美 108/8/22 405  4 高雄長庚 108/5/8 60  5 高雄長庚 108/5/8 254,897  6 高雄長庚 108/9/5 205  7 高雄長庚 108/12/6 16  8 高雄長庚 108/12/21 150  9 高雄長庚 109/1/9 144  10 高雄長庚 109/1/9 100  11 高雄長庚 108/9/26 33,360  12 高雄長庚 108/10/25 36,006  13 高雄長庚 108/11/14 75,480  14 高雄長庚 109/1/9 2,000  15 屏東醫院 108/7/16 320  16 屏東醫院 108/9/2 50  17 屏東醫院 108/9/10 50  18 屏東醫院 108/9/10 50  19 屏東醫院 108/9/10 50  20 屏東醫院 108/9/2 50  21 屏東醫院 108/9/10 50  22 屏東醫院 108/7/16 240  23 屏東醫院 108/7/16 260  24 屏東醫院 108/9/2 320  25 屏東醫院 108/9/10 50  26 屏東醫院 108/7/16 320  27 屏東醫院 108/7/16 50  28 屏東醫院 108/9/10 50  29 屏東醫院 108/9/10 50  30 屏東醫院 108/6/24 300  31 屏東醫院 108/9/2 70  32 屏東醫院 108/6/24 180  33 屏東醫院 108/7/16 320  34 屏東醫院 108/9/10 50  35 屏東醫院 108/10/21 150  36 屏東醫院 108/5/21 17,362  37 屏東醫院 108/6/24 685  38 屏東醫院 108/7/16 828  39 屏東醫院 108/7/16 455  40 屏東醫院 108/7/16 527  41 屏東醫院 108/7/2 13,276  42 屏東醫院 108/9/2 300  43 屏東醫院 108/9/2 250  44 屏東醫院 108/9/2 250  45 屏東醫院 108/9/2 257  46 屏東醫院 108/9/10 250  47 屏東醫院 108/9/10 157  48 屏東醫院 108/9/10 257  49 屏東醫院 108/9/10 250  50 屏東醫院 108/10/21 150  51 屏東醫院 108/9/9 4,850  52 屏東醫院 108/9/10 757  53 救護車 108/4/9 4,500  54 救護車 108/5/8 2,200